【裁判字號】    89,台上,5569
【裁判日期】    890921
【裁判案由】    傷害人致重傷
【裁判全文】
最高法院刑事判決                              八十九年度台上字第五五六九號
    上  訴  人  甲○○
右上訴人因傷害人致重傷案件，不服台灣高等法院中華民國八十七年六月十七日第二
審更審判決（八十六年度上更(一)字第一一六九號，起訴案號：台灣板橋地方法院檢察
署八十四年度偵字第一二三五九號），提起上訴，本院判決如左：
    主  文
上訴駁回。
    理  由
按刑事訴訟法第三百七十七條規定，上訴於第三審法院，非以判決違背法令為理由，
不得為之。是提起第三審上訴，應以原判決違背法令為理由，係屬法定要件。如果上
訴理由狀並未依據卷內訴訟資料，具體指摘原判決不適用何種法則或如何適用不當，
或所指摘原判決違法情事，顯與法律規定得為第三審上訴理由之違法情形，不相適合
時，均應認其上訴為違背法律上之程式，予以駁回。本件上訴意旨略稱：(一)、案發當
時與上訴人甲○○發生口角及互毆之人為賴金木而非告訴人謝秀玉，上訴人與告訴人
素不相識亦無怨隙，且依告訴人之供述，伊並無幫賴金木之動作，亦未對上訴人表示
敵意，衡情上訴人無攻擊告訴人之道理。原判決以告訴人口喊「不要打了」，上訴人
即持電擊棒加以攻擊，顯有違經驗法則。(二)、證人古金蘭於原審證稱：「有人打架，
我害怕，就跑進店內告訴我先生有人打架，他告訴我有人打架不要傻傻的去看，之後
之事我不知道」、「後來有一個女的用手矇住眼睛進我店內向我要衛生紙，……我看
到她流血了就趕快帶她去看醫生」等語。原判決理由中未記載任何古金蘭之證詞，且
未說明不予採納之理由，有判決不備理由之違法。(三)、原判決採用賴金木於第一審證
稱：「我看到被告離開時，她（謝秀玉）眼睛在流血。」證人廖木林（古金蘭之夫）
於第一審供稱：「我太太叫我時，有告訴我，甲○○打傷謝秀玉眼睛，問我怎麼辦，
我說趕快送醫。」等語，為上訴人自白之佐證，但廖木林之供述與前述古金蘭之證詞
不盡相符，原判決亦認定賴金木所供有看到上訴人電謝秀玉之證言為不可採。是以該
二證人之證言及卷附診斷書頂多僅能證明謝秀玉受傷之事實，並不足證明其受傷係上
訴人所為，原判決引為上訴人自白之佐證，其認定事實與所採之證據不相適合，有判
決理由矛盾及違背證據法則之違誤等語。
惟查原判決認定上訴人有原判決事實欄所記載之犯行，係依憑上訴人於偵查中之自白
、告訴人之指述、證人賴金木、廖木林之證言、卷附行政院國軍退除役官兵輔導委員
會台北榮民總醫院八十五年五月二十四日北總行字第○八八八三號函及診斷證明書
二紙、扣案電擊棒一支等相關證據，予以綜合判斷，因而維持第一審論處上訴人傷害
人之身體，因而致人於重傷罪刑之判決，駁回檢察官及上訴人在第二審之上訴，已詳
予說明其所憑之證據及其認定之理由。而以上訴人否認有本件犯行，所辯僅與賴金木
互毆，並未攻擊謝秀玉云云，認係卸責之詞，不足採信，於理由內予以指駁說明。所
為論斷，均有卷存資料可資覆按，從形式上觀察，並無所謂違背法令之情形存在。按
被告之自白固不得作為認定犯罪之唯一證據，而須以補強證據證明其確與事實相符。
然茲所謂之補強證據，並非以證明犯罪構成要件之全部事實為必要，倘其得以佐證自
白之犯罪非屬虛構，能予保障自白事實之真實性，即已充分。又得據以佐證者，雖非
直接可以推斷該被告之實施犯罪，但以此項證據與被告之自白為綜合判斷，若足以認
定犯罪事實者，仍不得謂其非屬補強證據。原判決以告訴人於偵查中指訴上訴人持電
擊棒打傷其左眼，上訴人對其指訴表示沒有意見，並供稱：「我承認有打傷她。」「
我與賴某互毆時，謝女也有過來，我也以為她要過來打我，我才拿電擊棒揮打。」等
語（偵字第一二三五九號卷第二十六頁、第二十七頁），並參酌證人賴金木供稱：「
我看到被告離開時，她（謝秀玉）眼睛在流血」等語及卷附之診斷證明書等相關證據
，認定上訴人有本件之犯行，已於理由內詳加說明。雖賴金木之證言並未直接說明看
到上訴人打告訴人左眼，診斷書亦未記載告訴人左眼之傷為何人所傷，但據此並綜合
其他相關證據佐證上訴人所供擊傷告訴人左眼之自白與事實相符，難指為與證據法則
有違背。有罪之判決書，對於被告有利之證據不採納者，其理由，依刑事訴訟法第三
百十條第二款之規定固應加以記載，但如對被告未必有利之證據，則非必一一予以記
載不採之理由。證人古金蘭於原審雖曾有如上訴意旨所載之證言，但該證言僅言及有
人打架，伊跑進店內，以後之事便不知道及其帶一眼睛受傷女子就醫等情，並非有利
於上訴人之證言，原判決未於理由說明其審酌之情形，自與理由不備之情形有間。至
證人廖木林於第一審證稱：「我太太叫我時，有告訴我，甲○○打傷謝秀玉眼睛怎麼
辦，我說趕快送醫」等語，雖與其妻古金蘭於原審之證言未盡一致，原判決引為佐證
，或有欠妥適，但上訴人既已坦承有打傷告訴人，又有其他補強證據證明其自白與事
實相符，縱使除去廖木林此部分證言，亦顯然於判決無影響，依刑事訴訟法第三百八
十條之規定，仍不得執為上訴第三審之理由。其餘上訴意旨對原審採證認事及判斷證
據證明力之職權行使，徒憑己意漫指其違法，再為事實之爭執，亦非適法上訴第三審
之理由。本件上訴為違背法律上之程式，應予駁回。
據上論結，應依刑事訴訟法第三百九十五條前段，判決如主文。
中      華      民      國    八十九    年      九      月    二十一    日
                              最高法院刑事第五庭
                                  審判長法官  董  明  霈
                                        法官  丁  錦  清
                                        法官  林  茂  雄
                                        法官  張  祺  祥
                                        法官  劉  介  民
      右正本證明與原本無異
                                              書  記  官
中      華      民      國    八十九    年      九      月    二十八    日


司法院資訊處製作；財團法人民間司法改革基金會備份。
